臺灣臺東地方法院民事裁定　　　　　　 100年度監宣字第30號
聲　請　人　鄭秀鳳
　　　　　　鄭秀蓉
　　　　　　鄭秀麗
相　對　人　吳碧合
上列聲請人聲請對相對人為監護宣告事件，本院裁定如下：
    主    文
宣告吳碧合（女，民國○○○年○月○○日生，身分證統一編號
：Ｚ000000000號）為受監護宣告之人。
選定鄭秀鳳（女，民國○○○年○○月○日生，身分證統一編號
：Ｚ000000000號）、鄭秀麗（女，民國○○○年○月
○○日生，身分證統一編號：Ｚ000000000號）為受監
護宣告之人之監護人。
指定鄭秀蓉（女，民國○○○年○月○○日生，身分證統一編號
：Ｚ000000000號）為會同開具財產清冊之人。
聲請程序費用新臺幣壹仟元由受監護宣告之人吳碧合負擔。
    理    由
一、聲請意旨略以：聲請人鄭秀鳳、鄭秀蓉、鄭秀麗之母即相對
    人吳碧合，於民國99年 4月14日因車禍致頭、頸部創傷而昏
    迷、喪失生命徵象，雖經送至慈濟醫院臺東關山分院急救恢
    復心跳，再陸續轉往馬偕紀念醫院臺東分院、臺大醫院及臺
    北市立聯合醫院陽明院區診治，至今仍未恢復意識，生活無
    法自理，已達心神喪失致不能處理自己事務之程度，為此依
    民事訴訟法第597條之規定，聲請准予裁定宣告相對人為受
    監護之人，並選定聲請人鄭秀鳳、鄭秀麗為其監護人，另指
    定鄭秀蓉為開具財產清冊之人等語。
二、按對於因精神障礙或其他心智缺陷，致不能為意思表示或受
    意思表示，或不能辨識其意思表示之效果者，法院得因本人
    、配偶、四親等內之親屬、最近一年有同居事實之其他親屬
    、檢察官、主管機關或社會福利機構之聲請，為監護之宣告
    ，民法第14條第1項定有明文。經查：
  (一)聲請人鄭秀鳳、鄭秀蓉、鄭秀麗為相對人吳碧合之女，業據
    提出戶籍謄本在卷足憑；又相對人因上開傷害，已達致不能
    為意思表示或受意思表示之程度乙情，亦據聲請人提出臺北
    市立聯合醫院陽明院區診斷證明書及身心障礙手冊各乙紙為
    證。
  (二)再本院囑託臺灣臺北地方法院於臺北市立聯合醫院陽明院區
    對相對人進行鑑定，經呼喊相對人姓名，均無反應，鑑定人
    則稱：相對人無法表示意思，須仰賴呼吸器協助呼吸及鼻胃
    管餵食，已達不能處理自己事務等語，有臺灣臺北地方法院
    100年8月31日鑑定筆錄乙份在卷可參。又本件經鑑定人鑑定
    結果認為：相對於99年4月14日因車禍致頭、頸部創傷而昏
    迷、喪失生命徵象，雖陸續經慈濟醫院臺東關山分院、馬偕
    紀念醫院臺東分院、臺大醫院及臺北市立聯合醫院陽明院區
    診治，始終未恢復意識，喪失行動能力，四肢癱瘓，日常生
    活完全須仰賴他人協助。經診斷為「持續性植物人狀態」，
    以致不能為或受意思表示，並無辨識意思表示效果或管理處
    分自己財產之能力等情，亦有臺灣臺北地方法院100年9月16
    日北院木家事100年度家助字第14號函所附精神鑑定報告書
    乙份在卷可稽（參見本院卷第44及45頁）。綜上，本院認相
    對人因精神障礙或其他心智缺陷，已達致不能為意思表示或
    受意思表示之程度，按諸首揭規定，本件聲請應予准許，爰
    對相對人為監護之宣告。
三、次按受監護宣告之人應置監護人。法院為監護之宣告時，應
    依職權就配偶、四親等內之親屬、最近一年有同居事實之其
    他親屬、主管機關、社會福利機構或其他適當之人選定一人
    或數人為監護人，並同時指定會同開具財產清冊之人。法院
    為前項選定及指定前，得命主管機關或社會福利機構進行訪
    視，提出調查報告及建議。監護之聲請人或利害關係人亦得
    提出相關資料或證據，供法院斟酌。法院選定監護人時，應
    依受監護宣告之人之最佳利益，優先考量受監護宣告之人之
    意見，審酌一切情狀，並注意下列事項：(一)受監護宣告之人
    之身心狀態與生活及財產狀況；(二)受監護宣告之人與其配偶
    、子女或其他共同生活之人間之情感狀況；(三)監護人之職業
    、經歷、意見及其與受監護宣告之人之利害關係；(四)法人為
    監護人時，其事業之種類與內容，法人及其代表人與受監護
    宣告之人之利害關係。民法第1110條、第1111條、第1111條
    之1分別定有明文。再按監護宣告之裁定，應同時選定監護
    人及指定會同開具財產清冊之人，並附理由，民事訴訟法第
    604條第1項亦著有明文。經查：聲請人鄭秀鳳、鄭秀蓉、鄭
    秀麗為相對人之女，均到庭表明鄭秀鳳、鄭秀麗願意擔任監
    護人，鄭秀蓉亦願意擔任受監護人之會同開具財產清冊之人
    ，有聲請人提出之聲請狀及本院100年9月21日調查筆錄附卷
    可考。又經本院囑請臺北市政府社會處針對相對人進行訪視
    ，據覆略以：相對人99年4月14日因車禍後就醫、安養之資
    源需求，聲請人鄭秀蓉便攜同相對人北上與移居臺北多年之
    聲請人鄭秀鳳、鄭秀麗，共同商討、尋找醫療及照顧之合適
    資源，而相對人由醫院醫護人員專責照顧已有1年2月，平日
    三姐妹至少會有一人至醫院探視相對人一次，又鄭秀蓉已從
    外商銀行退休、無子女負擔，經濟生理狀況穩定，鄭秀鳳家
    庭人口簡單，夫婿工作收入穩定，支持照顧相對人，經濟及
    生活狀況穩定，鄭秀麗單身無負擔，任高階經理人，經濟及
    生理狀況穩定，且三姐妹感情深厚，對相對人照顧需求之經
    濟負擔及生理變化有共識，並彼此分工合作照顧相對人，手
    足支持系統充足，家庭動力朝正向發展，評估照顧計畫具可
    行性，惟相對人之子移居國外十年，業已失聯，不知相對人
    發生變化，更無法知悉可能願意參加照顧意願及動機。經評
    估建議，聲請人已共同商議決定相對人之監護人及會同開具
    財產清冊之人，三人之個人能力、生理功能及經濟皆為穩定
    ，家族支持系統亦為正向及穩定，故聲請人鄭秀鳳、鄭秀麗
    應足堪擔任監護人，鄭秀蓉亦足任會同開具財產清冊之人，
    建請本院依相對人最大利益酌定等語，有臺北市政府訪視建
    議報告乙份在卷可稽（參見本院卷第25至28頁）。本院參酌
    上情，認由聲請人鄭秀鳳、鄭秀麗任監護人，最能符合相對
    人即受監護宣告之人之最佳利益，爰選定聲請人鄭秀鳳、鄭
    秀麗為監護人；另聲請人鄭秀蓉亦表明同意擔任會同開具財
    產清冊之人，有本院100年9月21日調查筆錄乙份附卷可考，
    爰指定鄭秀蓉為會同開具財產清冊之人。
四、末按民法第1113條準用同法第1099條、第1109條之規定，監
    護開始時，監護人對於受監護人之財產，應依規定會同法院
    指定會同開具財產清冊之人，於二個月內開具財產清冊，並
    陳報法院；監護人於執行監護職務時，因故意或過失，致生
    損害於受監護人者，應負賠償之責。準此，監護人鄭秀鳳、
    鄭秀麗於本裁定確定後，應會同如主文第三項所示之受指定
    人鄭秀蓉，於二個月內開具財產清冊，並陳報法院，併此敘
    明。
五、依民事訴訟法第608條第1項，非訟事件法第24條第1項，裁
    定如主文所示。
中    華    民    國    100   年    10    月    25    日
                    家事法庭法  官  康文毅
以上正本係照原本作成。
如不服本裁定關於選定監護人及指定會同開具財產清冊之人等部
分，應於送達後10日內向本院提出抗告狀，並繳納抗告費新臺幣
1,000元；其餘關於宣告監護之部分，不得抗告。
中    華    民    國    100   年    10    月    25    日
                            書記官  林傳坤